臺灣屏東地方法院民事判決　九十一年度訴字第二○二號
　　原　　　告　亞美果企業有限公司
　　法定代理人　甲○○
　　訴訟代理人　乙○○
　　被　　　告　高雄區中小企業銀行股份有限公司
　　法定代理人　丁○○
　　訴訟代理人　丙○○
右當事人間第三人異議之訴事件，本院判決如左：
    主      文
原告之訴駁回。
訴訟費用由原告負擔。
    事      實
甲、原告方面：
一、聲明：求為判決鈞院九十年度執字第三○六號強制執行事件，就原告所有暫編建
    號第一九七號鐵架蓋鐵皮屋一層樓房一棟所為強制執行程序應予撤銷。
二、陳述：
(一)鈞院九十年度執字第三○六號強制執行事件，就暫編建號第一九七號鐵架蓋鐵皮
    屋一層樓房一棟查封拍賣，惟上開鐵架蓋鐵皮屋係向訴外人金山化妝品有限公司
    （以下簡稱金山公司）承租屏東市○○路五號土地及廠房時，金山公司允諾如原
    告就原有廠房不敷使用，可以自行增建，而因金山公司原有之廠房格局並不適合
    原告公司之目的需求，所以於民國八十八年十二月五日出資委託訴外人李建忠另
    行增建系爭廠房部分，以符合原告公司之需求，原來金山公司之廠房則多作為倉
    庫及辦公室使用，原告所增建部分雖與原金山公司之廠房相連，但仍具獨立性，
    非屬原建物之附屬建物，故系爭建物為原告所有，非屬金山公司所有。
(二)原告向金山公司承租系爭土地廠房，雖租金每月約定一萬元，但因之前金山公司
    向原告訴訟代理人乙○○借貸四百萬元，後因無法清償，遂欲將原有廠房出賣予
    原告，價金兩造本約定為四千六百萬元，於原告給付三千一百三十四萬九千元後
    原告才知道土地廠房上已有第一、二順未之抵押權，金山公司亦未提出相關文件
    配合過戶，所以一直無法過戶，後來才改以承租方式，因為已給付的三千多萬元
    金山公司沒有退還，兩造才約定租金每月一萬元。
三、證據：提出租賃契約書三件、公證書三件、協議書一件、估價單二件、屏東市第
    一信用合作社活期儲蓄存款資料六件及工廠變更登記申請書一件、為證，並聲請
    訊問證人李建忠。
乙、被告方面：
一、聲明：求為判決駁回原告之訴。
二、陳述：
    原告與金山公司間之租賃契約因原告並未有支付租金情形，其租賃關係應不存在
    。而原告增建部分，係依附原先之廠房而建造，且水電並未獨立仍是由金山公司
    原有廠房中接出，故縱為原告增建，該建物部分應屬原金山公司廠房之附屬建物
    。
丙、本院依職權勘驗現場，並調閱本院九十年度執字第三○六二號執行卷宗。
    理      由
一、本件原告起訴主張本院九十年度執字第三○六號強制執行事件，就有暫編建號第
    一九七號鐵架蓋鐵皮屋一層樓房一棟查封拍賣，惟上開鐵架蓋鐵皮屋係原告向金
    山公司承租土地廠房後為符合原告公司使用上之需求，於八十八年十二月五日出
    資委託訴外人李建忠另行增建，系爭建物所有權屬於原告，非屬第三人金山公司
    所有。而被告則以系爭建物不具獨立性，屬金山公司原有建物之附屬建物等語，
    資為抗辯。
二、原告主張系爭建物係其向金山公司承租坐落屏東市○○路五號之土地廠房時，經
    金山公司允諾原告得自行增建建物，以符合其公司使用上之需求，而於八十八年
    十二月間雙方洽談租賃契約時，原告即由當時之法定代理人乙○○僱請證人李建
    忠增建系爭建物，業據原告提出租賃契約書三件、公證書三件、協議書一件、估
    價單一件、工廠變更登記申請書一件為證，並經證人李建忠於本院審理時到庭證
    述：當初搭建工業路五號鐵皮屋建物時，是和乙○○先生接洽的，費用總共為二
    百三十七萬元，估價單是我簽發的。．．．付款都是給付現金，一次約有二、三
    十萬元，工程大月進行三、四個月等語（見本院九十一年四月二日準備程序筆錄
    ），且與原告提出之屏東市第一信用合作社活期儲蓄存款資料六件中，自八十八
    年十二月初至八十九年三月底訴外人乙○○陸續有多筆大於十萬元之領款資料相
    符，原告之主張自堪信為真實，故本件之爭點首在於原告增建部分是否屬於獨立
    之不動產，抑或為已因添附而屬於原建物之一部分？
三、按民法第六十六條第一項所謂定著物，係指非土地之構成部分繼續的密接附著於
    土地獨立供人使用之物，故屬該項之定著物須係社會觀念上視為獨立之物始足當
    之（最高法院七十五年度台上字第一四九五號判決意旨可為參照）。次按動產因
    附合而為不動產之重要成分者，不動產所有人，取得動產所有權，民法第八百十
    一條定有明文。又在原配住房屋加蓋之增建部分，或與原建物使用共同壁，或加
    建在原建物之上，仍須利用原建物之門戶進出，而無獨立之進出通路，各該增建
    部分，既已與原建物附合而成為一整體，即成為原建物之重要成分，依民法第八
    百十一條之規定，應由原建物之所有權人取得各該增建部分之所有權（最高法院
    八十五年度台上字第八○七號判決意旨可為參照）。承前所述，系爭屏東市○○
    路五號建物顯可分為「原有建物」及「增建部分」，該「增建部分」是否得與「
    原有建物」分離而獨立成為另一定著物，或僅屬於「原有建物」之構成部分而已
    ，則應就該建物是否具有獨立之經濟上目的判斷之（參見七十六年度台上字第一
    九六九號判決意旨）。經查，原告所為之增建部分，係沿原金山公司原有之廠房
    東方及南方所搭建而成的鋼架結構、屋頂及鐵皮屋一棟，上開鋼架結構及屋頂增
    建部分係緊連依附原有建物部分，並共同使用相同牆壁而建造，於外觀上顯以原
    建物為主體建物向外沿伸而建，進出全部增建部分亦均經由原建物之大門，業經
    本院勘驗現場，製有勘驗筆錄及照片八件在卷可稽，揆諸前揭說明，上開增建部
    分顯無法就原有建物分離使用，在社會經濟觀念上顯不具有獨立性，應不得獨立
    作為不動產物權之獨立客體。而系爭屏東市○○路五號原有建物之所有權既歸屬
    於金山公司所有，金山公司將原有建物出租與原告使用後，縱經原告另行增建，
    然該增建部分均難認有獨立之所有權存在，該增建部分之所有權亦因附合之法則
    歸屬於金山公司所有，是原告主張系爭增建部分所有權為其所有，顯無理由。
四、綜上所述，系爭增建部分雖係原告出資僱工所建，然該部分既已經添附法則而屬
    於第三人金山公司所有，原告對增建部分即無所有權存在，從而，原告主張其對
    系爭增建部分有所有權，並據以提出本件第三人異議之訴，為無理由，所訴應予
    駁回。
據上論結，本件原告之訴為無理由，並依民事訴訟法第七十八條，判決如主文。
中　　　華　　　民　　　國　　九十一　　年　　　七　　　月　　二十四　　日
                                    臺灣屏東地方法院民事第一庭
~B審判長法官　洪  有  川
~B法　　　官　王  幸  華
~B法　　　官　柯  雅  惠
右為正本係照原本作成。
如不服本判決，應於收受送達後二十日內向本院提出上訴狀。
~B法院書記官　黃  佳  惠
中　　　華　　　民　　　國　　九十一　　年　　　七　　　月　　二十四　　日
